【裁判字號】    90,訴更(一),4
【裁判日期】    900821
【裁判案由】    侵權行為損害賠償
【裁判全文】
臺灣高等法院臺南分院民事判決  九十年訴更(一)字第四號   Ｋ
      原      告  乙  ○  ○
      被      告  甲  ○  ○
右當事人間因被告妨害名譽案件，原告於刑事庭提起附帶民事訴訟，請求侵權行為損
害賠償事件，經刑事庭移送前來（八十八年度附民字第一七六號），判決後，由最高
法院發回更審，本院判決如左：
被告應給付原告新台幣貳拾萬元，及自民國八十八年四月二十一日起至清償日止，按
週年利率百分之五計算之利息。
被告應於中華日報第二十一版台南焦點版報頭下，以五號字體刊載內容為「道歉啟事
合作社之存款一百萬元等事，全非事實，已妨害乙○○女士之名譽，特登報向乙○○
女士道歉。道歉人甲○○住台南縣西港鄉○○村○○路一九六之一號」之道歉啟事一
天。
原告其餘之訴駁回。
訴訟費用由被告負擔十分之三，餘由原告負擔。
原告假執行之聲請駁回。
甲、原告方面：
乙、被告方面：
丙、本院依職權調閱台南地方法院八十八年度訴字第六二七號民事卷宗、本院八十八
一、本件原告主張：被告於民國八十六年二月間起，意圖散佈於眾，連續在旭福建設
    有限公司工地及辦公室，誣指伊偷其印章，盜領其在台南市第二信用合作社之存
    款新台幣（下同）一百萬元，使伊之名譽受損等情，爰依侵權行為損害賠償之法
    律關係，求為命被告給付一百萬元及其法定遲延利息，暨於中華日報第二十一版
    台南焦點版報頭下刊載如聲明第二項內容所示之道歉啟事三天之判決。
    被告則稱伊未至二信北區分社開戶，亦未授權原告提領存款又在其保管之李家惠
    存摺記載「旭福借」等，懷疑盜領存款一百萬元並非無因為由，否認有上開妨害
    名譽之行為，並以縱使有之，亦因伊已受刑事處分而使原告清白及回復名譽，原
    告不得再請求精神賠償；且伊之行為在特定地點，請求登報道歉，亦不相當；況
    原告之請求權，已逾二年時效而消滅等語，資為抗辯。
二、原告主張被告自八十六年二月間起，連續在位於台南市○○街之「旭福世家」工
    地及位於台南市○○路六百四十八號之旭福建設公司之辦公室二樓內，指摘原告
    偷其印章，盜領其在台南市第二信用合作社總社之存款一百萬元，毀損原告之名
    譽等事實，惟為被告所否認，並以前揭情詞置辯，本院查：
    (一)被告甲○○對於於民國八十二年一月二十九日至臺南市第二信用合作社總社（
      以下簡稱二信總社，現已改為中興銀行赤崁分行）開立帳號為00000－0
      －0號之活期儲蓄存款帳戶，並於八十二年一月三十日存入新臺幣（下同）一
      百萬元以為定期存款，並以五十萬元為一單位而為二筆定期存款；其女兒李家
      惠所有在土地銀行臺南分行帳號為000000000000號之活期儲蓄存
      款帳戶則於八十二年八月五日存入一紙以合庫臺南支庫為付款人、金額為一百
      萬元之支票；及其曾於八十二年二月間在右揭臺南市○○街「旭福世家」工地
      及位於台南市○○路六四八號旭福建設公司辦公室二樓向他人敘及其發覺原本
      存於二信總社之一百萬元竟已不見等事實，於刑事審判時並不爭執，並有被告
      所有之二信北區分社存摺一本、二信於八十六年十一月十三日以南二信字第二
      九一號函送之顧客基本資料登錄單一張、對帳單三張（以上為北區分社部分）
      、暨於同年月十五日以南二信字第二九五號函送之顧客基本資料登錄單一張、
      對帳單二張、移出申請書一張、定期存款印鑑卡一張、定期存款對帳單八張、
      代轉帳支出傳票八張（以上為總社部分）、中興商業銀行開元分行於八十七年
      二月四日以八七興銀開元事字第○○○四號函送之定期存款交易明細單十二紙
      、及上開票號為ＫＨ0000000號之支票及二信活期儲蓄存款取款憑條各
      一紙附於偵查卷中在卷足憑。被告復不否認曾於前開時地至二信總社開立前揭
      帳戶、及與北區分社之前開帳戶中所用之印鑑章為同一顆，又其女兒李家惠在
      土地銀行之前揭帳戶於八十二年八月五日確有一紙以合庫臺南支庫為付款人、
      票號為ＫＨ0000000號、金額為一百萬元之支票入帳等情，證人吳信男
      於刑事庭審理時到庭證述：八十二年一月二十九日在二信總社開戶時是被告和
      原告一起來，用戶資料是被告填的，印章是被告交予伊，由伊蓋在印鑑卡上，
      之後伊就將印鑑交還被告，後來因伊調北區分社，為拼業績才把被告拉過來，
      經被告同意後於八十二年四月十九日將被告在二信總社上開帳戶中之餘額七萬
      零九百三十三元利用電腦作業系統移轉至二信北區分社，事後被告本人才來補
      蓋印鑑章；八十二年八月五日是由二信北區分社開立一百萬元之支票供提領後
      ，該紙支票就存入被告女兒在土銀之上開帳戶中等語甚明。
    (二)被告雖否認在北區分社另開立如前揭所述之帳戶等情，然證人吳信男因從二信
      總社調職至北區分社，故為拉業績而要被告至北區分社開戶等事實，業據被告
      在刑事審判時自承在卷；且被告確因其在二信總社之帳戶移至北區分社而至北
      區分社蓋印鑑章，至於印鑑卡上之簽名則為吳信男所簽等情，亦為證人吳信男
      於刑事庭審理時證述綦詳。觀之銀行實務上為防止糾紛，於開戶時均會要求客
      戶親自簽名，證人吳信男既為二信北區分社之經理，衡情如非被告親自到場及
      授權，又豈有代為簽署被告姓名在印鑑卡上之理。參諸被告於二信總社及北區
      分社之帳戶所用之印鑑均為同一顆，已如前述，證人吳信男又和被告素無怨隙
      ，當無構詞誣指之情形下，自應認證人吳信男所證述情節足堪採信。又被告在
      二信總社之開戶手續辦理完成後，吳信男即將印鑑章交還被告等情，亦據證人
      吳信男結證甚明，而被告先後於刑事審判時供承對其所有二信總社之印鑑章及
      存摺究係是否一直放置於原告處，所言先後不一，復無法提出具體事證以供本
      院調查，是以被告所辯其所有之上開印鑑章及存摺一直在原告處即有所疑。
      且觀被告在二信總社帳戶中已存入一百萬元等情，為被告所自承，衡情被告既
      在帳戶中存有此鉅款，其又豈有擅將印章及存摺置於他人處長達三年均不聞不
      問之理。被告於偵訊時復承認有收到二信所寄來之扣繳憑單（見偵查卷第十頁
      反面），則被告所有之二信總社帳戶既於八十二年四月十九日結清，因而二信
      所寄來之扣繳憑單應係北區分社部分之帳戶甚明，被告既均有收到，是以被告
      所辯其對在北區分社開立帳戶並不知情云云，尚非可採。又被告在偵查中供稱
      ：「（問：乙○○如何能領款？）我女兒（李家惠）買房子向土銀貸款四百萬
      元，我拜託她（指乙○○）幫忙繳」（見台南地檢八十六年度偵字第七八三九
      號卷第三七頁），被告謂未曾授權原告提領金錢，亦無可採。
    (三)被告雖辯稱原告於八十二年八月五日存入一百萬元，並記載「旭福借」，故該
      筆款項應係旭福公司或原告夫妻所歸還等語。然查被告所有之上開北區分社帳
      戶中，於八十二年八月五日因二筆定期存款屆期而由二信北區分社開立以合庫
      臺南支庫為付款人、金額為一百萬元之支票以供提領，該支票旋即由原告於同
      日存入被告女兒李家惠所有在土地銀行之上揭帳戶中，並於八十二年八月七日
      入帳等情，有對帳單、土地銀行存摺一份及支票一紙附於刑卷足參，被告復承
      認確有該支票之入其女兒土地銀行帳戶。而該紙支票，確係二信北區分社於八
      十二年八月五日所開立等情，有該紙支票可憑。又該土地銀行存摺中之「旭福
      借」等字雖為原告所記載，固為其所不否認，然觀該本存摺中八十二年十一月
      六日曾支出一百萬元，其旁係記載「貞借」，後於八十三年一月十一日分二筆
      存入金額亦共計為一百萬元，其旁即記載「貞還」，則同理如被告所辯該筆八
      十二年八月五日之存款係為原告所開設之旭福建設公司所清償之借款為真，則
      應係記載「旭福還」而非記載「旭福借」至明，是被告上開所辯尚無足採信。
    (四)再查，被告確於八十六年二月間在臺南市○○街之旭福世家工地及旭福建設公
      司位於上址之辦公室中指摘原告偷領其存入二信總社之一百萬元等情，業據證
      人林亭君、林雅智及林鴻彬等人於檢察官偵查中及刑事審理時證述綦詳，而上
      開工地係於八十五年底完工，當時仍有在賣房子之人員及包商在現場，同時亦
      有補修工程在進行等情，亦據證人林鴻彬證述在卷，並為被告於八十七年十二
      月四日訊問時自承八十六年二月間有人在那裡賣等語，則該處工地縱已完工，
      然既有售屋人員在現場從事售屋工作，足認現場應屬不特定人可以隨時出入而
      可共見共聞之場所，至若是否真有顧客上門洽談或該處房屋是否盡數賣出，應
      屬另一問題，要與該地屬公共場所無涉。又旭福建設之上開辦公室二樓，雖位
      處建設公司內部，然該處除公司人員出入外，各該工程之包商亦會出入，已為
      證人林鴻彬證述在卷，是以該辦公室亦屬不特定之多數人所可自由出入之場所
      至明，被告既在上開處所傳述原告偷領其一百萬元之不實事項，自難謂不會妨
      害原告之名譽甚明。至證人林鴻彬雖於偵查中時證稱被告係於工地內述及上開
      事項，於原審審理時則證稱是在預售中心等語，然在工地現場設置售屋中心本
      為常情，則證人所指被告指摘上開言論之地點應無矛盾，自難僅以此遽為證人
      林鴻彬所言不可採之認定。又被告雖以證人林亭君及林雅智分別為原告之員工
      及親戚，證人林鴻彬為原告之包商，故其等所為證言顯有偏頗之語資以辯解，
      然其並未提出具體事證供調查以實其說，且被告確於旭福建設公司位於上址之
      辦公處二樓處談及一百萬元存款之事，亦為被告所不否認，是以尚難僅以證人
      等與原告具上開關係即認證人等所言必有偏頗，自屬當然。
    (五)綜上所述，原告主張被告明知其因將原在二信總社之帳戶移至二信北區分社開
      立新帳戶且將存款移入，原告未偷其印章盜領其存款一百萬元，竟於八十六年
      二月間，分別在位於台南市○○街之「旭福世家」工地及位於台南市○○路六
      百四十八號之旭福建設公司之辦公室二樓內，指摘原告偷領一百萬元之不實事
      項等事實，應可信為真實。況被告甲○○因上開妨害名譽行為，經本院以八十
      八年度上易字第五三九號判拘役三十五日，如易科罰金，以參佰元折算一日確
      定之事實，業據其提出被告所不爭執之刑事判決書一件附卷可證，並經本院依
      職權調取本院八十八年上易字第五三九號被告甲○○妨害名譽案件（含台南地
      檢署八六度偵字第七八三九號卷、台南地院八十六年度易字第四四二六號卷）
      偵審案卷查明無訛，亦採相同見解，併予敘明。
三、按時效因起訴而中斷者，若撤回其訴時，視為不中斷，固為民法第一百三十一條
    所明定。惟查債權人於時效期間內起訴，消滅時效即停止進行，於訴訟繫屬中，
    其請求之狀態可認為繼續，必待訴訟終結，消滅時效始能重行起算（民法第一百
    三十七條第二項）。故債權人於訴訟繫屬中，其請求之狀態仍屬繼續時，另行起
    訴，而保持中斷時效之效力，嗣後始撤回其前訴，於時效中斷之效力應無妨礙。
    本件原告於八十六年十二月二日向台南地院刑事庭提起附帶民事訴訟請求損害賠
    償，消滅時效因起訴而中斷，八十八年四月十六日復於本院提起本件訴訟，嗣於
    同年五月四日始撤回前開附帶民事訴訟，業經調卷查核屬實，則原告於前開附帶
    民事訴訟繫屬中，其請求之狀態仍屬繼續，另行提起本件訴訟，既未經原審依民
    事訴訟法第二百四十九條第一項第七款裁定駁回其訴，自仍保持中斷時效之效力
    ，不得謂原告嗣後撤回其前訴，其時效即視為不中斷，而認其侵權行為之損害賠
    償請求權，已逾二年時效期間。至於原告在本院所提起之訴訟，在本院以其有違
    民事訴訟法第二百五十三條重複起訴之規定，裁定駁回其訴訟前，其前訴訟既已
    經撤回，即不得認本件訴訟仍非適法。
四、按因故意或過失，不法侵害他人之權利者，負損害賠償責任。不法侵害他人之身
    體、健康、名譽、自由、信用、隱私、貞操，或不法侵害其他人格法益而情節重
    大者，被害人雖非財產上之損害，亦得請求賠償相當之金額；其名譽被侵害者，
    並得請求回復名譽之適當處分，民法第一百八十四條第一項前段、八十八年四月
    二十一日修正民法第一百九十五條第一項前段分別定有明文。（依民法債編施行
    法第九條規定：修正之民法第一百九十五條之規定，於民法債編修正施行前，不
    法侵害他人信用、穩私、貞操，或不法侵害其他人格法益或基於、父母、子、女
    、配偶關係之身分法益而情節重大者，亦適用之）。
    本件被告於八十六年二月間，在台南市○○街「旭福世家」工地及台南市○○路
    六百四十八號旭福建設公司辦公室二樓內，指摘原告偷其印章並盜領存款一百萬
    元之不實事項，損害原告名譽，已見前述，是原告依侵權行為法律關係，請求被
    告負損害賠償責任，即屬與法有據。
  (一)精神慰撫金之請求：
    本件被告在旭福世家工地及旭福建設公司辦公室二樓內，指摘原告偷其印章並盜
    領存款一百萬元之不實事項，損害原告名譽，原告有主張其精神上受有痛苦自可
    採信，其請求被告賠償慰撫金，洵屬有據。本院審酌因名譽受損所受之痛苦，並
    參酌被告為旭福建設公司負責人，兩造曾為開發「旭福世家」事業合作關係，原
    告曾受僱被告所投資以其子李耀廷為負責人之綜寶建設有限公司（見刑事一審卷
    第九四頁告訴狀、刑二審卷第一０七頁戶口名簿影本），被告曾委請原告代繳女
    兒李家惠銀行貸款，關係密切等（見偵查卷第三七頁訊問筆錄）；被告擁有坐落
    台南縣西港鄉○○段田地二筆面積一四二平方公尺、建地五筆五０二平方公尺，
    南海段田地一一八平方公尺、水地十平方公尺、建地二三四平方公尺、道地三筆
    一一六平方公尺，台南市○區○○段雜地一筆四八一平方公尺，價值近二千萬元
    ；並投資綜寶建設有限公司九百六十萬元及投資其他公司股票約二百萬元；原告
    擁有坐落台南縣西港鄉南海村南海埔三十之五、之六號、台南市○○路六四八號
    房屋三棟，並投資旭福建設有限公司二千三百萬元、及投資其他公司股票五筆十
    二萬三千餘元，有財政部台灣省南區國稅局佳里稽徵所九十年七月六日南區國稅
    佳里資字第九０００九三四五號函及財政部台灣省南區國稅局台南市分局九十年
    七月六日九０南區國稅南市資字第九００二一一七四號函在卷可按（見本院卷第
    四十至四五、四七至五八頁）等兩造身份、地位、經濟等情狀，認原告請求被告
    給付不法損害原告名譽之精神慰藉金，在不逾二十萬元之範圍內，尚屬允當，應
    予准許，逾此範圍所為之請求，尚嫌過高，不應准許。
  (二)又本件兩造同在台南市建築界經營事業，被告為不實指摘原告偷其印章並盜領存
    款一百萬元損害原告名譽之地點在台南市○○街之旭福世家工地及台南市○○路
    六四八號之旭福建設公司辦公室二樓內，在場聽聞者為工地進出之承包商及工人
    ，為補救原告所受之名譽損害起見，應認原告請求被告在中華日報第二十一版台
    南焦點版報頭下刊載內容為「道歉啟事  本人於八十六年二月間指摘乙○○女士
    偷取本人印章，盜領本人在台南市第二信用合作社之存款一百萬元等事，全非事
    實，已妨害乙○○女士之名譽，特登報向乙○○女士道歉。道歉人甲○○住台南
    縣西港鄉○○村○○路一九六之一號」之道歉啟事，其費用由被告負擔，即無不
    合。又因其道歉啟事內容字數較少，故以五號字體刊登方可達回復名譽目的；又
    刊登一日即可達其回復名譽損害之目的，其請求刊登三天，尚無此必要。
五、綜上所述，原告基於侵權行為請求被告賠償損害，依法有據，被告抗辯其未侵害
    原告名譽，為無可採。從而，本件原告依民法第一百九十五條規定，請求被告賠
    償損害，就其訴請被告應給付一百萬元，並自起訴狀繕本送達翌日即八十八年四
    月二十一日起算之法定遲延利息，暨被告應於中華日報第二十一版台南焦點版報
    頭下刊載如主文所示內容道歉啟事三天，其費用由被告負擔之請求。在二十萬元
    及自八十八年四月二十一日起至清償日止，按週年利率百分之五計算之利息；及
    命被告應於中華日報第二十一版台南焦點版報頭下以五號字體刊載如主文第二項
    之道歉啟事，為有理由，應予准許，逾此範圍所為之請求，為無理由，應予駁回
    。
六、本件判決，因上訴所得受之利益，均未逾新台幣一百萬元，依民事訴訟法第四百
    六十六條第一項規定，不得上訴第三審，即無宣告假執行之必要，原告假執行之
    聲請，無從准許。
七、本件事証已臻明確，兩造其餘攻擊防禦方法及証据資料，核與本件判決結果不生
    影響，不予一一論述，併予敘明。
八、據上論結，原告之訴為一部有理由，一部無理由，爰依民事訴訟法第七十九條但
    書，判決如主文。
中      華      民      國    九十    年      八      月    二十一      日
                                  臺灣高等法院臺南分院民事第三庭
~B審判長法官  林    輝    雄
~B法      官  王    明    宏
~B法      官  丁    振    昌
右為正本係照原本作成。
不得上訴。
中      華      民      國    九十    年      八      月    二十四      日
~B法院書記官  黃    惠    美


司法院資訊處製作；財團法人民間司法改革基金會備份。
